臺灣高等法院刑事裁定
110年度聲字第4894號
聲  請  人  臺灣高等檢察署檢察官
受  刑  人  石美雲




上列聲請人因受刑人數罪併罰有二裁判以上，聲請定其應執行之
刑（聲請案號：臺灣高等檢察署110年度執聲字第2211號），本
院裁定如下：
    主  文
石美雲犯如附表所示各罪所處之刑，應執行有期徒刑捌年拾月。
    理  由
一、聲請意旨略以：上列受刑人即被告石美雲（下稱受刑人）因
    違反毒品危害防制條例等數罪，先後經判決確定如附表，應
    依刑法第50條第1項第1款、第2項、第53條、第51條第5款規
    定，定其應執行之刑，爰依刑事訴訟法第477條第1項聲請裁
    定等語。
二、按裁判確定前犯數罪者，併合處罰之，但得易科罰金之罪與
    不得易科罰金之罪，不在此限；前項但書情形，受刑人請求
    檢察官聲請定應執行刑者，依第51條規定定之；數罪併罰，
    有二裁判以上，依第51條之規定，定其應執行之刑；數罪併
    罰，分別宣告其罪之刑，宣告多數有期徒刑者，於各刑中之
    最長期以上，各刑合併之刑期以下，定其刑期，但不得逾30
    年，刑法第50條第1項但書第1款、第2項、第53條及第51條
    第5款定有明文。準此，如受刑人所犯之數罪中有原得易科
    罰金之罪者，因與他罪合併定執行刑，於裁判前所犯數罪兼
    有得易科罰金、不得易科罰金之罪混合時，應繫乎受刑人之
    請求與否，而非不問其利益與意願，一律併合處罰之。又按
    數罪併罰中之一罪，依刑法規定得易科罰金，若因與不得易
    科之他罪併合處罰結果而不得易科罰金時，原所易科部分所
    處之刑，自亦無庸為易科折算標準之記載，此經司法院大法
    官會議釋字第144號解釋甚明。另按法律上屬於自由裁量之
    事項，有其外部性界限及內部性界限，並非概無拘束，依據
    法律之具體規定，法院應在其範圍選擇為適當之裁判者，為
    外部性界限；而法院為裁判時，應考量法律之目的，及法律
    秩序之理念所在者，為內部性界限；法院為裁判時，二者均
    不得有所踰越。在數罪併罰，有二裁判以上，定其應執行之
    刑時，固屬於法院自由裁量之事項，然仍應受前揭外部性界
    限及內部性界限之拘束（最高法院94年度台非字第233號判
    決意旨參照）；而刑事訴訟法第370條第2項規定：「前項所
    稱刑，指宣告刑及數罪併罰所定應執行之刑。」已針對第二
    審上訴案件之定應執行之刑，明定有不利益變更禁止原則之
    適用，而分屬不同案件之數罪併罰，倘一裁判宣告數罪之刑
    ，曾經定其執行刑，再與其他裁判宣告之刑定其執行刑時，
    在法理上亦應同受此原則之拘束，亦即另定之執行刑，其裁
    量所定之刑期，不得較重於前定之執行刑加計後裁判宣告之
    刑之總和（最高法院103年度第14次刑事庭會議決議可供參
    考）。至受刑人犯應併合處罰之數罪，經法院以判決或裁定
    定其數罪之應執行刑確定者，該數罪是否執行完畢，均係以
    所定之應執行刑全部執行完畢為斷，其在定應執行刑之前已
    先執行之有期徒刑之罪，因嗣後與他罪合併定應執行刑，而
    由檢察官換發執行指揮書執行應執行刑者，其前已執行之有
    期徒刑部分，僅應予扣除，不能認為已執行完畢，非謂即不
    符數罪併罰要件，合先敘明。
三、經查，受刑人因違反毒品危害防制條例等數罪，分別經臺灣
    臺北地方法院及本院判處如附表編號1至14所示之刑，均經
    確定在案，此有上開各判決、本院被告前案紀錄表存卷可佐
    。又上開如附表所示之數罪，其中有得易科罰金之罪（附表
    編號7至13）與不得易科罰金之罪（附表編號1至6、14），
    固合於刑法第50條第1項但書第1款之規定，惟受刑人已於「
    臺灣臺北地方檢察署依102年1月23日修正之刑法第50條調查
    受刑人是否聲請定應執行刑調查表」上親自簽名捺印同意聲
    請定刑，有上開調查表附卷可參，則本件自應依刑法第50條
    第2項之規定，依同法第51條規定定其應執行刑。茲檢察官
    向最後事實審之本院聲請定其應執行之刑，本院審核認其聲
    請於法尚無不合，並審酌受刑人如附表各罪所示刑度之外部
    限制（總刑期為有期徒刑13年1月），附表編號1至13之罪前
    經臺灣臺北地方法院以109年度聲字第1429號裁定應執行有
    期徒刑2年11月，就施用毒品之各罪已有相當之寬減程度，
    故此次應於有期徒刑10年3月以下定其應執行之刑，考量受
    刑人所犯附表編號1至13之罪均為施用毒品罪，其犯罪類型
    、行為態樣、動機均相同，責任非難重複程度高，然審酌受
    刑人不僅多次施用第一、二級毒品，又進而販賣第二級毒品
    ，但考量其販賣毒品之次數僅1次、販賣之數量亦非多，再
    參酌受刑人之意見（見本院卷第145頁陳述意見狀），為整
    體非難評價後，貫徹前揭刑法量刑公平正義理念之內部限制
    ，定其應執行之刑如主文所示。
四、至附表編號1至3所示之罪，受刑人業已於民國110年8月12日
    徒刑執行完畢，惟該等之罪既與其餘之罪合於數罪併罰之要
    件，則其數罪併罰所定應執行之刑尚未全部執行完畢，仍應
    就附表所示數罪合併定其應執行之刑，僅係檢察官就已執行
    之附表編號1至3所示部分，於換發執行指揮書時，予以扣除
    ，附此敘明。
據上論斷，應依刑事訴訟法第477條第1項，刑法第53條、第51條
第5款，裁定如主文。
中　　華　　民　　國　　111 　年　　1 　　月　　27　　日
                  　刑事第八庭　審判長法　官　陳世宗
                                      法　官　林呈樵
                                      法　官　吳勇毅
以上正本證明與原本無異。
如不服本裁定，應於收受送達後五日內向本院提出抗告狀。
                                      書記官  許家慧
中　　華　　民　　國　　111 　年　　1 　　月　　27　　日
附表：
編號  1 2 3 罪名  施用第一級毒品罪   宣告刑  有期徒刑7月 有期徒刑7月 有期徒刑7月 犯罪日期  106/11/16採尿前回溯26小時內某時 107/03/12採尿前回溯26小時內某時 107/04/08採尿前回溯26小時內某時 偵查（自訴）機關年度案號  臺北地檢107年度偵字第15922號等   最後事實審 法院 臺北地院 臺北地院 臺北地院  案號 108年度易字第73號、108年度訴字第362號 108年度易字第73號、108年度訴字第362號 108年度易字第73號、108年度訴字第362號  判決日期 108/07/24 108/07/24 108/07/24 確定判決 法院 臺北地院 臺北地院 臺北地院  案號 108年度易字第73號、108年度訴字第362號 108年度易字第73號、108年度訴字第362號 108年度易字第73號、108年度訴字第362號  判決確定日期 108/08/16 108/08/16 108/08/16 是否為得易科罰金之案件  否 否 否 備註  臺北地檢108年度執字第6386號（編號1至3前經臺北地院以108年度易字第73號、108年度訴字第362號判決應執行有期徒刑1年6月，已執畢）     編號1至13前經臺北地院以109年度聲字第1429號裁定應執行有期徒刑2年11月   

編號  4 5 6 罪名  施用第一級毒品罪   宣告刑  有期徒刑7月 有期徒刑7月 有期徒刑7月 犯罪日期  107/07/27採尿前回溯26小時內某時 107/08/08採尿前回溯26小時內某時 107/11/27採尿前回溯26小時內某時 偵查（自訴）機關年度案號  臺北地檢108年度毒偵緝字第49號等   最後事實審 法院 本院 本院 本院  案號 108年度上訴字第2082號 108年度上訴字第2082號 108年度上訴字第2082號  判決日期 108/09/25 108/09/25 108/09/25 確定判決 法院 本院 本院 本院  案號 108年度上訴字第2082號 108年度上訴字第2082號 108年度上訴字第2082號  判決確定日期 108/11/13 108/11/13 108/11/13 是否為得易科罰金之案件  否 否 否 備註  臺北地檢108年度執字第8308號（編號4至6前經臺北地院以108年度審訴字第227號判決應執行有期徒刑1年）     編號1至13前經臺北地院以109年度聲字第1429號裁定應執行有期徒刑2年11月   

編號  7 8 9 罪名  施用第二級毒品罪  施用第二級毒品罪 宣告刑  有期徒刑4月 有期徒刑4月 有期徒刑3月 犯罪日期  107/08/08 107/11/24 107/07/25 偵查（自訴）機關年度案號  臺北地檢108年度毒偵緝字第49號等  臺北地檢107年度毒偵字第3310號 最後事實審 法院 本院 本院 臺北地院  案號 108年度上訴字第2082號 108年度上訴字第2082號 108年度簡上字第62號  判決日期 108/09/25 108/09/25 108/10/31 確定判決 法院 本院 本院 臺北地院  案號 108年度上訴字第2082號 108年度上訴字第2082號 108年度簡上字第62號  判決確定日期 108/09/25 108/09/25 108/10/31 是否為得易科罰金之案件  是 是 是 備註  臺北地檢108年度執字第8309號（編號7至8前經本院以108年度上訴字第2082號判決應執行有期徒刑6月）  臺北地檢108年度執字第8453號   編號1至13前經臺北地院以109年度聲字第1429號裁定應執行有期徒刑2年11月   

編號  10 11 12 罪名  施用第二級毒品罪  施用第一級毒品罪 宣告刑  有期徒刑2月 有期徒刑2月 有期徒刑6月 犯罪日期  108/02/04 108/03/02 108/05/28 偵查（自訴）機關年度案號  臺北地檢108年度毒偵字第1227號等   最後事實審 法院 臺北地院 臺北地院 臺北地院  案號 109年度審簡字第442號 109年度審簡字第442號 109年度審簡字第442號  判決日期 109/03/09 109/03/09 109/03/09 確定判決 法院 臺北地院 臺北地院 臺北地院  案號 109年度審簡字第442號 109年度審簡字第442號 109年度審簡字第442號  判決確定日期 109/04/09 109/04/09 109/04/09 是否為得易科罰金之案件  是 是 是 備註  臺北地檢109年度執字第3091號（編號10至13前經臺北地院以109年度審簡字第442號判決應執行有期徒刑10月）     編號1至13前經臺北地院以109年度聲字第1429號裁定應執行有期徒刑2年11月   

編號  13 14 以下空白 罪名  施用第一級毒品罪 販賣第二級毒品罪  宣告刑  有期徒刑6月 有期徒刑7年4月  犯罪日期  108/06/12 108/01/30  偵查（自訴）機關年度案號  臺北地檢108年度毒偵字第1227號等 臺北地檢108年度偵字第4089號等  最後事實審 法院 臺北地院 本院   案號 109年度審簡字第442號 109年度上訴字第3719號   判決日期 109/03/09 110/02/04  確定判決 法院 臺北地院 最高法院   案號 109年度審簡字第442號 110年度台上字第5485號   判決確定日期 109/04/09 110/09/30  是否為得易科罰金之案件  是 否  備註  臺北地檢109年度執字第3091號（編號10至13前經臺北地院以109年度審簡字第442號判決應執行有期徒刑10月） 臺北地檢110年度執字第4629號    編號1至13前經臺北地院以109年度聲字第1429號裁定應執行有期徒刑2年11月